行　政　法　院　判　決　　　　　　　　　　　　　　八十七年度判字第八三二號
　　原　　　告　台灣嬌娃有限公司
　　代　表　人　甲○○
　　被　　　告　經濟部中央標準局
右當事人間因商標評定事件，原告不服行政院中華民國八十六年十二月二日台八十六
訴字第四七二○二號再訴願決定，提起行政訴訟。本院判決如左︰
　　主  文
原告之訴駁回。
　　事  實
緣原告於民國七十二年三月十九日以「史奴比 WA WA」商標，指定使用於當時商標法
施行細則第二十七條第一類之奶瓶、奶嘴、吸乳器、棉棒、脫脂棉、繃帶、紗布、婦
女衛生棉及應屬本類之一切商品申請註冊，作為其註冊第一一九六八八號「娃娃及圖
WA.WA 」商標之聯合商標，經被告經濟部中央標準局審查核准，列為註冊第二二二九
三○號商標，並申准延展專用期間自七十八年九月一日起至八十八年八月三十一日止
。嗣關係人美商‧聯合圖片企業公司以系爭商標有違延展註冊時商標法第三十七條第
一項第六款及第七款之規定，對之申請評定。案經被告為申請不成立之評決。關係人
提起訴願，經遭駁回，訴經行政院台八十五訴字第三六三一三號再訴願決定將原決定
及原處分均撤銷，由被告另為適法之處分。被告重為評決系爭第二二二九三○號「史
奴比 WA WA」商標之註冊應作為無效，發給中台評字第八五○五二五號商標評定書。
原告不服，提起訴願、再訴願，遞遭決定駁回，遂提起行政訴訟，茲摘兩造訴辯意
旨如次：
原告起訴意旨及補充理由略謂︰一、按商標圖樣「有欺罔公眾或致公眾誤信之虞者」
，不得申請註冊，為商標法第三十七條第一項第六款所明定。本條款之適用固不以使
用於同一、同類商品或性質相同或近似者為限，惟仍須有使一般消費者對其所表彰之
商品因而產生混同誤認之虞，始足當之。若商標圖樣縱相同或近似已具相當知名度之
他人商標，而其指定使用之商品在客觀上尚不致使一般消費者產生混同誤認而購買之
虞時，即非不得申請註冊。二、查本件被告固指稱「SNOOPY」商標係關係人之前手首
創於西元一九五○年，自一九六九年起陸續於世界各國註冊，並於民國六十六年七月
起即於我國取得註冊第九○三三○號商標專用權（嗣因未延展註冊而專用權消滅），
而中文「史奴比」或「史努比」則為「SNOOPY」商標於我國使用之中文譯名，早在本
件註冊商標申請註冊及延展註冊前，關係人即以「SNOOPY」、「史奴比」或「史努比
」表彰其所產製之商品廣泛行銷國內外，並已為一般商品購買者所熟知，是原告以中
文「史奴比」作為本件註冊商標圖樣主要部分之一申請註冊，自有使人對其所表彰商
品之來源產生混淆誤認之虞，應有延展註冊時商標法第三十七條第一項第六款之適用
云云。惟經查：１、本案系爭「史奴比 WA WA」商標係指定使用於奶瓶、奶嘴等商品
，而美商‧聯合圖片企業公司係使用於貼紙、紙製品、圖畫、照片、書籍等印刷品、
兒童玩具、衣服等商品，二者之產製過程、功能與銷售對象及市場均迥異不同，客觀
上並無致一般消費大眾對系爭商標所表彰商品性質、品質或產製主體發生混淆誤認之
虞。２、原告商標圖樣係由中文「史奴比」及外文「 WA WA」所聯合組成，與據以評
定商標外文「SNOOPY」、「狗圖形」迥然有別（至據以評定之註冊第二四八六○九號
「史諾比」商標與註冊第二四八六一○號「史努比」商標因遲至民國七十四年四月六
日始由關係人受讓取得，遠在系爭商標七十二年三月十九日申請註冊之後，應不得列
入比較），且二造商標外觀上繁簡有別，總括整體異時異地隔離通體觀察，自屬分別
顯然，尚難謂構成近似。況被告據以評定商標主要為外文「SNOOPY」及「卡通狗」圖
形，至於中文「史努比」僅為關係人美商‧聯合圖片企業公司在我國使用之中文譯名
，尚難作為評定原告商標之論據。３、原告自民國七十一年起即陸續以「史奴比」作
為商標圖樣向被告申請註冊，並合法取得下列商標專用權，如：註冊第二○○八八九
號（第五十五類）、註冊第二○三二四五號（第七類）、註冊第二○三五二七號（第
四十六類）、註冊第二○四六七八號（第二十四類）、註冊第二○五四五七號（第一
類）、註冊第二一五○一七號（第三十九類）、註冊第二一六四六五號（第四十一類
）、註冊第二二一九七九號（第五十二類）、註冊第二二二九三○號、註冊第二二七
五八三號（第一類）、註冊第三二七三六四號（第二十一類）、註冊第三二七四一二
號（第二十三類）、註冊第三二八七一三號（第二十類）、註冊第三二八九一○號（
第十九類）、註冊第三三二八八一號（第二十七類）、註冊第四○一○二六號（第三
十七類）、註冊第四○四八一一號（第七類）、註冊第四○八五三三號（第六十八類
）、註冊第四○八八八五號（第三十九類）、註冊第四一一五一一號（第六類）、註
冊第四一二八一○號（第二十二類）、註冊第四一五一八五號（第四十五類）、註冊
第四二三六五七號（第三十八類）、註冊第四二八三九一號（第一類）、註冊第四二
九九二七號（第九十五類）、註冊第四三二三○六號（第八類）等三十餘件商標，是
原告註冊及使用「史奴比」商標已有十五年悠久歷史，與據以評定商標併存使用多年
，被告及消費者並未認原告商標圖樣有致消費者對其產製者產生混同誤認之虞，而為
核駁之處分，或造成誤購之虞。況前揭商標經被告核准延展註冊者，亦所在多有。詎
被告未就全盤詳加審究，斷然評決系爭商標之延展註冊為無效，其先後認事用法顯然
有欠一貫，自難昭人折服。４、原告以「史奴比」作為商標圖樣在大陸申請註冊，亦
均分別獲准列為註冊第五○七六六三號（第十類）、註冊第五○九六四一號（第五類
）、註冊第五五二三七六號（第三類）、註冊第五五四九三五號（第二十五類）、註
冊第五五五○○五號（第十六類）、註冊第六○二○八九號（第二十一類）、註冊第
六○二五四五號（第二十九類）、註冊第六○三二九○號（第十二類）、註冊第六○
三四一八號（第二十類）、註冊第六○三四六九號（第二十八類）、註冊第六一三一
五四號（第三十類）等商標，前揭商標在大陸既能順利取得商標專用權，在國內被告
卻反而為延展註冊應作為無效之處分，商標主管機關之審查基準顯然有違常態，實令
人費解。５、關係人美商‧聯合圖片企業公司曾主張原告商標有欺罔公眾或致公眾誤
信之虞，依修正前商標法第三十七條第一項第六款之規定對審定第四○七○二八、四
○八五三三號、四○八八八五號、四○一○二六、四一一五一一、四○四八一一號、
四一五一八五號等商標提出異議，所爭議之商標與本案同係「史奴比」，經被告審查
結果，認客觀上尚難謂有使一般消費者對其商品來源或產製主體發生混淆誤認而予購
買之虞，而分別為「異議不成立」之處分，由該七件異議案足徵本案原告申請註冊之
「史奴比及圖SNUBY S4」商標應無違反修正前商標法第三十七條第一項第六款之規定
。另關係人對原告於大陸獲准註冊第六一三一五四號商標，亦曾提出異議，經大陸國
家工商行政管理局商標局裁定為「異議不成立」，更足以證明原告商標圖樣上之「史
奴比」尚不致使消費者對其產製者產生混同誤認之虞。因此，被告對本案所為評決無
效之處分，顯然與其一貫之審查基準及大陸商標主管機關之認定標準不符。６、原告
以「史奴比」商標標示於商品上表彰其商品，並透過報章雜誌廣告等廣為宣傳，早已
為國內一般消費者所熟知，此有原告於答辯書中所檢送之各大報紙廣告、電廣告資
料及「育兒生活」、「媽媽寶寶」、「零售市場」、「家庭」、「嬰兒與母親」等國
內知名雜誌廣告可資佐證，在國內已具有相當知名度，應無庸置疑。進者，原告向來
均以嬰兒用品之消費者為主要訴求對象，本件以「史奴比 WA WA」作為商標圖樣，指
定使用於奶瓶、奶嘴等商品申請註冊，自難謂有襲用關係人美商‧聯合圖片企業公司
商標之嫌。詎被告未審及此，率為評決無效之處分，自難昭人折服。７、原告擁有「
史奴比」商標已有多年悠久歷史，使用亦有相當時日，其中註冊第二○○八八九號「
史奴比及圖」、註冊第二○三二四五號「史奴比」、註冊第二○三五二七號「史奴比
及圖」、註冊第二○四六七八號「史奴比及圖」、註冊第二○五四五七號「史奴比及
圖」、註冊第二二七五八三號「史奴比及圖」及註冊第四二八三九一號「史奴比及圖
SNB 」等商標均已獲准延展註冊在案，消費者對該商標之認識與信賴之程度已深，如
今被告忽又認定「史奴比」有致消費者對其產製者產生混同誤認之虞，此舉對於原告
之既得權利實影響至鉅。是被告於審理本案之際，應就國內市場交易實況，詳加審究
，而不宜一味地偏袒外國商標，以免影響工商業之正常發展，並維商標專用權設立之
功能及安定性。又商標法第一條既已明定商標立法目的，旨在保障商標專用權人及消
費者利益，促進工商企業正常發展，則被告對原告註冊十餘年之「史奴比」商標，所
為評決無效之處分一旦成立，無異是在打擊守法之註冊權人，危害整體商標之安全性
，破壞工商企業之正常發展。而合法註冊商標者，必須隨時擔心其商標被評定無效，
影響所及，註冊者仍要與仿冒者承擔同樣之經營風險，自與商標法之立法意旨不符。
因此，被告所為之處分，不僅未能考量兩造商標是否真構成「足致消費者混淆不清」
之程度，及企業經營之艱辛，率以保護外國商標之心態，一再打擊國內合法取得註冊
之優良廠商，則被告對原告投注大量廣告費所造成數百萬元之財務損失，顯然已構成
國家賠償法所定行政過失賠償責任。是故，被告對註冊多年且具知名度之商標，一旦
發生爭議，應放裁量空間，才能建立威信。三、進者，商標圖樣有無本款規定之適
用，應依其申請註冊當時之事實認定之，惟兩商標若已併存使用多年，且各具知名度
，原則上不適用本款之規定（被告商標手冊第五十七頁參照）。原告使用「史奴比」
商標已與據以評定商標併存我國消費市場多年，各具知名度，一般消費者應當不難辨
識，類此案例有鈞院七十九年度判字第一九九○號判決意旨可資佐證。況鈞院庭長、
評事聯席會議曾決議，商標法中「商標有致公眾誤信之虞，不得申請註冊」之規定，
將大幅放解釋，亦即申請註冊商標之圖樣，縱與已具相當知名度之他人商標相同或
近似，只要指定使用之商品，在客觀上不致使一般消費者誤認，即可申請註冊，例如
：與某電器用品知名商標類似之商標，如不指定使用於電器相關商品時，仍可獲准註
冊登記。此項決議將對行政法院所有法庭具有「約束力」，亦即類似案件均必須遵照
決議內容辦理。另司法院資深法官亦稱，鈞院上述決議，將影響被告中央標準局之審
核作業，嗣後將依照上述決議之方向去進行，否則，被告所審核之結果，將被鈞院撤
銷，請惠予併案參酌審理。四、另補述略謂：(一)、原告自民國七十一年起即陸續以「
史奴比」作為商標圖樣向被告申請註冊，依法取得多類商標專用權，請詳如起訴狀所
載。自七十一年起原告將「史奴比」商標，於報章雜誌大量刊登廣告，已成為一強而
有力之商標保護網，為國內一般消費者所熟知。是本件商標圖樣既為國內消費者所熟
知，原決定書認本件商標圖樣與「SNOOPY」、「SNOOPY及圖」、「史努比」、「史諾
比」等商標圖樣上之外文SNOOPY、中文史努比、史諾比，異時異地隔離觀察或連貫唱
呼，其外觀、讀音相彷彿，不無混同誤認之虞等情，就原告主張「史奴比」商標已在
國內成為一強有力之商標保護網，為國內一般消費者所熟知乙節，未予說明何以不足
採，又不將不足採之理由述明於原決定書，遽為原告不利之認定，於法即有不合。抑
有進者，原告所有「史奴比」商標在國內已具相當知名度，為鈞院七十九年度判字第
一○八六號判決理由欄所明。原告所有「史奴比」商標，於台灣地區既具有相當知
名度，並為國內一般消費者所熟知均見前述，則本件商標圖樣與SNOOPY、史努比或史
諾比等美商於國外使用之圖樣，顯無致公眾誤信之虞，事理至明。原決定書以本件商
標圖樣與美商之SNOOPY、史努比或史諾比等圖樣，不無混同誤認之虞而為原告不利之
認定，顯有不當。(二)、法律首重安定性，就依法取得之權利，不得因他人藉故異議，
尤其外國人之異議，即將已取得之權利率予認定無效，否則法律安定性喪失殆盡。而
商標法第一條開宗明義規定，為保障商標專用權及消費者利益，以促進工商企業之正
常發展，特制定本法。由該條規定，其注重法律之安定性，已非任何人所得否認。原
告自七十一年起取得「史奴比」商標專用權，並於報章雜誌大量刊登廣告，於國內已
具知名度均如前述，且經鈞院多件判決所認定，原決定書竟忽略此點，以本件圖樣與
SNOOPY等圖樣不無混同誤認之虞云云，即有不當。原告依法取得之商標，聲請延展，
於法並無任何不合。(三)、綜上所陳各項理由，足徵原告申請註冊之「史奴比 WA WA」
商標並無違反延展註冊時商標法第三十七條第一項第六款之規定，敬祈鈞院惠予通盤
查核審理，賜判決將本案之再訴願決定、訴願決定及原處分均撤銷，並指示被告另為
適法之處分，以確保合法之商標專用權人及消費大眾權益等語。
被告答辯意旨略謂：按商標圖樣「有欺罔公眾或致公眾誤信之虞者」，不得申請註冊
，為系爭聯合商標延展註冊時商標法第三十七條第一項第六款所明定。所謂「有欺罔
公眾之虞」，係指以襲用他人已在中華民國註冊並夙著盛譽之商標，使用於性質相同
或近似之商品，有使人誤認其所表彰之商品為他人生產、製造、加工、揀選、批售、
經紀而購買之虞而言。所謂「有致公眾誤信之虞」，係指商標本身有使人誤認其所表
彰之商品性質、品質、產地或其為他人生產、製造、加工、揀選、批售、經紀而購買
之虞而言。查系爭註冊第二二二九三○號「史奴比 WA WA」聯合商標圖樣，其主要部
分之一之中文「史奴比」與據以評定之「SNOOPY」、「史努比」、「史諾比」等商標
圖樣上之外文「SNOOPY」、中文「史努比」、「史諾比」，異時異地隔離觀察或連貫
唱呼之際，其外觀、讀音相彷彿，不無混同誤認之虞。次查「SNOOPY」商標係關係人
之前手首創於西元一九五○年，自西元一九六九年起陸續於世界各國註冊，並於民國
六十六年七月起即於我國取得註冊第九○三三○號商標專用權（嗣因未延展註冊而專
用權消滅），而中文「史奴比」或「史努比」則為「SNOOPY」商標於我國使用之中文
譯名，早在系爭聯合商標申請註冊及延展註冊前，關係人即以「SNOOPY」、「史奴比
」或「史努比」表彰其所產製之商品廣泛行銷國內外市場，並已為一般商品購買者所
熟知，凡此有關係人檢送之各國註冊一覽表、聯合報、民生報、經濟日報等報章雜誌
廣告、商品型錄等證據資料影本附於原處分內可稽，其知名度並經行政法院多件判
決予以認定。是原告以中文「史奴比」作為系爭聯合商標圖樣主要部分之一申請註冊
，自有使人對其所表彰之商品來源產生混淆誤認之虞，應有延展註冊時商標法第三十
七條第一項第六款之適用（行政院台八十五訴字第三六三一三號再訴願決定書意旨參
照）。揆諸前開說明，本局所為系爭第二二二九三○號「史奴比 WA WA」聯合商標之
延展註冊應作為無效之處分，洵無不合，敬請判決駁回原告之訴等語。
　　理  由
按商標專用期間申請延展註冊，有第三十七條第一項第一款至第六款或第八款情形之
一者，不予核准，為延展註冊時商標法第二十五條之一第一款所明定。而商標圖樣有
致公眾誤信之虞者，不得申請註冊，為同法第三十七條第一項第六款後段所規定。所
謂有致公眾誤信之虞，係指商標本身有使人誤認其所表彰之商品性質、品質、產地或
其為他人生產、製造、加工、揀選、批售、經紀而購買之虞而言，並不以被襲用之商
標在我國註冊為要件，亦不以使用於同一商品、同類商品或性質相同或近似之商品為
限。本件原告於民國七十二年三月十九日以「史奴比 WA WA」商標，指定使用於當時
商標法施行細則第二十七條第一類之奶瓶、奶嘴、吸乳器、棉棒、脫脂棉、繃帶、紗
布、婦女衛生棉等及應屬本類之一切商品申請註冊，作為註冊第一一九六八八號「娃
娃及圖WA.WA 」商標之聯合商標，經被告審查核准，列為註冊第二二二九三○號商標
，並申准延展專用期間自七十八年九月一日起至八十八年八月三十一日止。嗣關係人
美商‧聯合圖片企業公司以系爭商標有違延展註冊時商標法第三十七條第一項第六款
及第七款之規定，對之申請評定。案經被告評決系爭第二二二九三○號「史奴比 WA
WA」商標之註冊應作為無效。原告不服，循序提起行政訴訟，主張：系爭商標圖樣係
由中文史奴比及外文 WA WA組成，與據以評定商標圖樣之外文SNOOPY及狗圖形迥然有
別，又「SNOOPY」商標在國外申請註冊日期縱較早，惟SNOOPY與系爭商標圖樣上之中
文史奴比外觀差異明顯，所使用商品性質相去甚遠，而關係人以SNOOPY之中文譯名使
用於國內，在系爭商標申請註冊之後，不致使消費者產生誤信誤購之虞云云。查系爭
註冊第二二二九三○號「史奴比 WA WA」商標圖樣如附圖一，其主要部分之一之中文
史奴比與據以評定之「SNOOPY」、「SNOOPY及圖」、「史努比」、「史諾比」等商標
圖樣（如附圖二）上之外文SNOOPY、中文史努比、史諾比，異時異地隔離觀察或連貫
唱呼，其外觀、讀音相彷彿，不無混同誤認之虞。本件被告以「SNOOPY」商標係關係
人之前手首創於西元一九五○年，自西元一九六九年起陸續於世界多國註冊，並自六
十六年七月起於我國取得註冊第九○三三○號「SNOOPY及圖」等商標專用權，而中文
史奴比或史努比則為「SNOOPY」商標於我國使用之中文譯名，早在系爭商標申請註冊
及延展註冊前，關係人即以「SNOOPY」、「史奴比」或「史努比」表彰其所產製之商
品廣泛行銷國內外，已為一般商品購買者所熟知，凡此有關係人檢送之NEWSWEEK等報
章雜誌廣告、商品型錄等證據資料影本可稽，其知名度並經本院多件判決認定。原告
以中文史奴比作為系爭商標圖樣主要部分之一申請註冊，有使人對其所表彰商品之來
源產生混淆誤認之虞，有違延展註冊時商標法第三十七條第一項第六款之規定，乃評
決系爭第二二二九三○號「史奴比 WA WA」商標之延展註冊應作為無效，經核並無不
合。原告補充理由雖陳稱其自七十一年起即陸續以「史奴比」作為商標圖樣向被告申
請註冊，依法取得多類商標專用權，並將「史奴比」商標於報章雜誌大量刊登廣告，
已為國內一般消費者所熟知，顯無致公眾誤信之虞云云。惟查系爭商標申請註冊及延
展註冊，既較據以評定商標為遲，且系爭商標圖樣之中文「史奴比」，與據以評定商
標圖樣上之外文「SNOOPY」、中文「史努比」、「史諾比」，異時異地隔離觀察或連
貫唱呼，其外觀、讀音相彷彿，不無混同誤認之虞，其詳已如前述。原告因主觀認知
之差異而認無混同誤認之虞，核無足採。至於原告前以「史奴比」作為商標圖樣向被
告申請註冊而取得多類商標專用權，係屬另案是否適當之問題，非本件所應審究。所
舉本院七十九年度判字第一○八六號判決，係就另案所為論斷，並無拘束本案之效力
。從而，被告所為評決系爭「史奴比 WA WA」商標之註冊應作為無效，於法尚無違誤
，一再訴願決定遞予維持，亦無不合。原告起訴意旨，難謂有理由，應予駁回。
據上論結，本件原告之訴為無理由，爰依行政訴訟法第二十六條後段，判決如主文。
中    華    民    國     八十七      年      四      月      三十       日
                    行 政 法 院 第 二 庭
                                審 判 長 評  事      黃  綠  星
                                         評  事      廖  政  雄
                                         評  事      徐  樹  海
                                         評  事      彭  鳳  至
                                         評  事      黃  合  文
右  正  本  證  明  與  原  本  無  異
                                         法院書記官  王  福  瀛
中    華    民    國     八十七      年      五      月       四        日
附圖一、        　　　　　附圖二、
~[G;H:\SCN\87\00000000.1;;]
~[G;H:\SCN\87\00000000.2;1000;]
